【裁判字號】    99,聲判,6
【裁判日期】    990430
【裁判案由】    聲請交付審判
【裁判全文】
臺灣彰化地方法院刑事裁定               99年度聲判字第6號
聲  請  人  甲○○
代  理  人  陳武璋律師
被      告  丙○○
            乙○○
上列聲請人即告訴人因被告等詐欺案件，不服臺灣高等法院臺中
分院檢察署中華民國99年4 月8 日中分檢榮信99上聲議580 字第
099000209 號函所認聲請人聲請再議為不合法之公函（原不起訴
處分案號：臺灣彰化地方法院檢察署98年度偵續字第93號，臺灣
高等法院臺中分院檢察署案號：99年度上聲議字第580 號），聲
請交付審判，本院裁定如下：
    主  文
聲請駁回。
    理  由
一、按「上級法院檢察署檢察長或檢察總長認『再議為無理由』
    者，應駁回之。」、「告訴人不服前條之駁回處分者，得於
    接受處分書後10日內委任律師提出理由狀，向該管第一審法
    院聲請交付審判。」、「法院認交付審判之聲請不合法或無
    理由者，應駁回之。」，刑事訴訟法第258 條前段、第258
    條之1 第1 項、第258 條之3 第2 項前段分別定有明文。而
    刑事訴訟法第258 條之1 所謂前條之駁回處分，係指第258
    條之駁回處分，即告訴人對檢察官所為之不起訴處分與緩起
    訴處分聲請再議，經上級檢察署檢察長認再議為無理由而以
    處分書駁回者而言。至於聲請再議已逾期等再議不合法之情
    形，目前檢察實務均係以公函通知再議不合法之意旨，並無
    製作處分書，並不屬於第258 條之駁回處分，不得對之提起
    交付審判。再從貫徹刑事訴訟法採行彈劾主義（控訴主義）
    之精神而言，臺灣高等法院檢察署既未曾就原不起訴處分是
    否適法為審酌，審判機關即不應侵越訴追機關之權限，致生
    由審判機關率為開啟審判程序之現象（臺灣臺北地方法院97
    年度聲判字第118 號、第183 號、98年度聲判字第97號、第
    197 號、臺灣士林地方法院95年度聲判字第53號、98年度聲
    判字第35號、臺灣宜蘭地方法院93年度聲判字第6 號、臺灣
    桃園地方法院98年度聲判字第6 號、臺灣高雄地方法院98年
    度聲判字第84號裁定均同此見解）。
二、本件聲請交付審判意旨詳如附件之刑事聲請交付審判狀影本
    所載。
三、經查：聲請人即告訴人甲○○以被告丙○○、乙○○涉犯詐
    欺罪嫌，向臺灣彰化地方法院檢察署提出告訴後，經該署檢
    察官於民國98年3 月3 日，以96年度偵字第11663 號、97年
    度偵字第660 號為不起訴處分，聲請人不服，於法定期間內
    向臺灣高等法院臺中分院檢察署聲請再議，經臺灣高等法院
    臺中分院檢察署檢察長以98年度上聲議字第723 號發回續行
    偵查，經臺灣彰化地方法院檢察官於99年1 月28日，以98年
    度偵續字第93為不起訴處分，聲請人不服，於99年2 月25日
    具狀聲請再議，再經臺灣高等法院臺中分院檢察署以「按告
    訴人對於檢察官所為不起訴處分不服者，固得以書狀敘述不
    服之理由，經原檢察官向直接上級法院檢察署檢察長聲請再
    議，惟應於接受不起訴處分書後7 日內為之，為刑事訴訟法
    第256 條第1 項前段所明定。另依刑事訴訟法第62條準用民
    事訴訟法第136 條第1 項前段規定，送達於應受送達人之住
    、居所、事務所或營業所行之。卷查：（一）台端之戶籍地
    址為臺南縣鹽水鎮○○里○○路52號，業據台端於原檢察官
    98年11月17日訊問時陳明在卷。而台端雖亦同時陳報臺南縣
    鹽水郵政15號信箱為送達地址，然依最高法院96年度台抗字
    第766 號判決意旨：「而應受送達人同時有住所、居所或事
    務所者，在其中任何一處為送達，均非法所不許。」，原署
    對台端上開戶籍地址郵寄送達本案之不起訴處分書，自屬合
    法。（二）原署係於99年2 月11日，對台端之上開戶籍地址
    郵寄送達本案之不起訴處分書，並於同日上午11時30分許，
    將不起訴處分書交與台端本人收受，由台端蓋章於送達證書
    等情，此有蓋用「甲○○」印文1 枚之原署送達證書1 紙附
    於原卷可憑。其中送達時間記載99年2 月11日上午11時30分
    ，另送達郵局日戳、送達人簽章及「甲○○」印文均明晰無
    瑕，自屬合法送達，並於99年2 月11日發生送達之效力。是
    台端自應於99年2 月11日接受原署不起訴處分書後7 日內，
    以書狀敘述不服之理由，經原檢察官向直接上級法院檢察署
    檢察長或檢察總長聲請再議，且因台端住所地在臺南縣，尚
    須扣除在途期間4 日，故至遲應於99年2 月22日（7 日＋4
    日＝11日）前以書狀敘述不服之理由聲請再議。惟台端竟於
    99年2 月25日始向原署提出聲請再議聲請狀，此部分再議之
    聲請，顯已逾再議期間，自非合法。至於原署雖於99年2 月
    22日另向台端所陳報之臺南縣鹽水郵政15號信箱為郵寄送達
    ，並於同日由台端本人簽名收受不起訴處分書，仍不影響原
    署前對台端戶籍地址送達之合法效力。」為理由，認聲請人
    對被告2 人所涉犯上開罪嫌之再議聲請為不合法予以駁回等
    情，有臺灣彰化地方法院檢察署檢察官96年度偵字第11663
    號、97年度偵字第660 號、98年度偵續字第93號不起訴處分
    書2 份在卷可憑，並經本院調閱上開卷宗核閱無訛，復有臺
    灣高等法院臺中分院檢察署99年4 月8 日中分檢榮信99上聲
    議580 字第099000209 號函1 紙在卷可按。揆之前揭規定及
    說明，本件聲請交付審判，既係經臺灣高等法院臺中分院檢
    察署以聲請人再議之聲請為不合法而函知聲請人，而非以聲
    請人再議之聲請為無理由所為駁回再議之處分，本件交付審
    判之聲請即不合法，應予駁回。
據上論斷，應依刑事訴訟法第258 條之3 第2 項前段，裁定如主
文。
中    華    民    國    99    年    4     月    30    日
                  刑事第四庭  審判長法官  姚銘鴻
                                    法官  吳永梁
                                    法官  游秀雯
以上正本證明與原本無異。
本裁定不得抗告。
中    華    民    國    99    年    4     月    30    日
                              書記官  謝志鑫

司法院資訊處製作；財團法人民間司法改革基金會備份。
